臺灣高等法院刑事判決　　　　　　　　　　　　九十年度上更（一）字第一一一七號
號
　　上　訴　人
　　即　被　告　乙○○
　　選任辯護人　邱朝象律師
　　上　訴　人
　　即　被　告　丙○○
　　選任辯護人　簡炎申律師
　　　　　　　　劉芳伶律師
右列被告等因違反毒品危害防制條例案件，不服台灣台北地方法院八十六年度訴字第
六九四號，中華民國八十七年八月七日第一審判決（起訴案號：台灣台北地方法院檢
察署八十五年度偵字第一四○六五、一五七五○號）提起上訴，經判決後由最高法院
發回更審，本院判決如左：
    主  文
原判決關於乙○○、丙○○部分撤銷。
乙○○共同非法販賣化學合成麻醉藥品，處有期徒刑伍年。扣案之安非他命貳大包（
淨重陸拾玖點參公克）、電子秤壹個、新台幣參萬元均沒收。
丙○○幫助非法販賣化學合成麻醉藥品，處有期徒刑貳年陸月。
    事  實
一、乙○○、丁○○（業經另案判處罪刑確定）基於共同犯意之聯絡，共同意圖牟利
    ，於民國（下同）八十五年七月十五日晚間，僱用具有幫助犯意之丙○○駕駛其
    計程車至台北縣三重市大同公園附近，以新台幣（下同）五萬元之代價，非法販
    賣二大包化學合成麻醉藥品安非他命予替甲○○出面購買之戊○○（另結），由
    戊○○先墊付部分價款三萬元予丁○○後，由丁○○交由乙○○收執，並交代乙○○、丙○○二人以丙○○所駕駛之計程車載送戊○○至台北巿吉林路、民權東
    路口之吉林牛排店對面某商店，向甲○○收取餘款，於車行至該處，當戊○○下
    車欲進入該商店與甲○○會面時，為警當場查獲，並扣得戊○○所購得之上開安
    非他命二大包（淨重六十九．三公克），及丁○○所有而交付予戊○○俾向甲○○確認安非他命重量之電子秤一個，且於計程車駕駛座旁乙○○座位底下扣得上
    開販賣安非他命所得三萬元。
二、案經台北市政府警察局及台北縣警察局新店分局移送台灣台北地方法院檢察署檢
    察官偵查起訴。
    理  由
一、訊據上訴人即被告乙○○、丙○○均矢口否認有右揭犯罪情事，被告乙○○辯稱
    ：我以前有吸毒。丁○○說戊○○欠他錢，但他當時被通緝，才叫我出面幫他拿
    ，我們一起坐計程車過去，我沒有收到三萬元，三萬元是戊○○領出來交給丁○○，丁○○沒有交給我，我只知道他們有領錢，但我沒有看到三萬元。我會坐在
    車上，乃因我本來欲坐丙○○的計程車回去土城，而在路上碰到丁○○，我也沒
    有與甲○○約在牛排館，又丁○○及戊○○在車中談買賣安非他命之事時，我始
    終與司機丙○○聊天，未參與丁○○、戊○○之談話，且車內收音機亦開著，難
    以聽清楚後座丁○○、戊○○談論何事；縱聽及該二人之談話聲，然據戊○○於
    警訊供稱丁○○當時僅問戊○○要買東西是否有帶錢等語，亦無從得知彼等在為
    毒品之交易，我沒有販賣云云；被告丙○○辯稱：我以開計程車為業，那天純粹
    只是受僱載送客人，丁○○僱我的計程車，乙○○坐我的車順路回土城，他們要
    去哪裡，我就負責載送他們到目的地，我不曉得他們要做什麼事。到吉林牛排館
    ，是他們要我載他們去的，他們要去哪裡、做何事都不會跟我講，若跟我講明他
    們要販毒，我就不會載他們去。他們在講那種事情，也不會大聲嚷嚷，我當時在
    聽收音機，怎會聽清楚他們在講什麼。我是有載他們去領三萬，他只叫我載他去
    郵局，我怎會知道他領錢要做何事。我確實不知他們在賣安非他命，警察查到三
    萬元我不知放在我的車上等語。經查：
(一)、同案被告戊○○因受同案被告甲○○委託購買安非他命而與丁○○洽商購買事宜
    ，雙方因而約定在台北縣三重市大同公園旁碰面交易，同案被告戊○○依約到達
    時，被告丙○○、乙○○均已在丙○○所駕駛之計程車上。而後丁○○即引領同
    案被告戊○○至該計程車內商談交易安非他命細節，因計程車內空間狹窄，被告
    丙○○、乙○○均可清楚聽聞商談內容，因丁○○堅持須先收錢，乃由被告丙○○駕駛該計程車搭載同案被告戊○○至郵局領取三萬元後再駛回原地（大同公園
    旁），丁○○收受三萬元後交予被告乙○○，並交代被告丙○○、乙○○二人陪
    同同案被告戊○○至同案被告甲○○處收取餘款之事實．迭據同案被告戊○○於
    警訊、偵查及原審審理中供述歷歷。
(二)、此外復有扣案之安非他命二大包、電子秤一個、現金三萬元為證，而上開安非他
    命白色晶粒亦經台北市政府警察局刑警大隊鑑驗為安非他命無訛，有鑑驗通知書
    一紙在卷可稽，其中安非他命係在戊○○身上扣得，於計程車駕駛座旁乙○○座
    位底下扣得上開販賣安非他命所得三萬元，電子秤一個亦在丙○○車上查得，均
    與戊○○之供詞相符，自堪作為其供述之補強證據。
(三)、況本院前審於八十八年二月五日訊問庭中，由同案被告戊○○與被告丙○○、乙○○、同案被告丁○○對質，被告丙○○．乙○○、同案被告丁○○就同案被告
    戊○○所述之車輛路線及在三重大同公園丁○○上下車之過程均為相同之陳述，
    顯見同案被告戊○○所述交易過程為實，應非虛構，自可採信。丁○○在本院供
    稱：「戊○○說他替別人向我買五萬元之安非他命共二包，戊○○先領三萬元給
    我，我馬上給他安非他命，車回到大同公園我下車後，三萬元我掉在車上，我沒
    有交代乙○○、丙○○交貨予甲○○並收取餘款，我只是僱請丙○○開計程車載
    我」、「丙○○、乙○○真的是無辜的」等語（見本院九十年十二月二十日、同
    年月二十七日訊問筆錄），顯係事後迴護被告二人之詞，應不足採。
(四)、綜上所述，可知同案被告戊○○依約到達台北縣三重市大同公園旁時，被告丙○○、乙○○即已在被告丙○○所駕駛之計程車中等候，而丁○○之所以敢肆無忌
    憚引領同案被告戊○○至該計程車中商談交易細節，顯然被告丙○○、乙○○前
    即與丁○○對於販賣安非他命予同案被告戊○○之行為有所認知，嗣交易細節商
    談完畢，被告丙○○又依丁○○之指示駕駛計程車載送同案被告戊○○先至郵局
    領取三萬元，再載送回至原地，將三萬元交付予丁○○後始交付安非他命，丁○○又將收受之三萬元交予被告乙○○，被告丙○○、乙○○並受丁○○之指示，
    由被告丙○○、乙○○原車陪同同案被告戊○○至甲○○處收取餘款，而為警當
    場查獲，顯見被告乙○○與丁○○有犯意之聯絡及行為分擔，而被告丙○○顯有
    幫助丁○○、乙○○二人非法販賣化學合成麻醉藥品安非他命之犯行，被告乙○○、丙○○二人右揭所辯，委係圖卸刑責之詞，應不足採。本件事證明確，被告
    乙○○、丙○○右揭犯行均堪以認定。被告丙○○請求再傳訊戊○○，因戊○○
    業已供述明確，核無再傳訊之必要。
二、核被告乙○○所為，依行為時之法律係犯麻醉藥品管理條例第十三條之一第二項
    第一款之非法販賣化學合成麻醉藥品罪。丙○○依行為時之法律係犯刑法第三十
    條第一項、麻醉藥品管理條例第十三條之一第二項第一款之幫助非法販賣化學合
    成麻醉藥品罪。被告等行為後，麻醉藥品管理條例修改為毒品危害防制條例，業
    於八十七年五月二十日公布施行，依新修正之毒品危害防制條例第四條第二項之
    規定，販賣第二級毒品者，處「無期徒刑或七年以上有期徒刑，得併科新台幣七
    百萬元以下罰金」，與麻醉藥品管理第十三條之一第二項第一款之非法販賣化學
    合成麻醉藥品罪，其法定刑為「處五年以上有期徒刑，得併科五萬元以下罰金」
    ，比較兩者之法定刑，自以麻醉藥品管理條例第十三條之一第二項第一款之非法
    販賣化學合成麻醉藥品罪較有利於被告，依刑法第二條第一項但書之規定，自應
    適用最有利於被告之麻醉藥品管理條例第十三條之一第二項第一款之非法販賣化
    學合成麻醉藥品罪處斷。被告乙○○非法販賣安非他命之行為，與丁○○有犯意
    之聯絡及行為之分擔，均為共同正犯，被告丙○○則為從犯，按正犯之刑減輕其
    刑。
三、原審認被告乙○○、丙○○與丁○○均係犯麻醉藥品管理條例第十三條之一第二
    項第一款之非法販賣化學合成麻醉藥品罪，依上所述，自有未合，被告等上訴意
    旨均矢口否認犯罪，分別指摘原審對其等判決部分不當，雖無理由，惟原判決既
    有上述之可議，自應由本院將原判決關於乙○○、丙○○部分撤銷，審酌被告二
  人品行、犯罪之動機、目的、手段、所生之危害、犯罪後之態度等一切情狀，分
    別量處如主文所示之刑，扣案之安非他命二大包（淨重六十九．三公克）為被告
    乙○○、丁○○供非法販賣安非他命犯罪所用之違禁物，電子秤一個，為供非法
    販賣安非他命所用之物，且屬共犯丁○○所有，現金三萬元則係因非法販賣安非
    他命所得之物，為乙○○、丁○○所有，此經同案被告戊○○供陳在卷，均應依
    法宣告沒收。
四、據上論斷，應依刑事訴訟法第三百六十九條第一項前段、第三百六十四條、第二
    百九十九條第一項前段、麻醉藥品管理條例第十三條之一第二項第一款、刑法第
    十一條前段、第二條第一項但書、第二十八條、第三十條、第三十八條第一項第
    一款、第二款、第三款，判決如主文。
本案經檢察官周誠南到庭執行職務。
中      華      民      國      九十一      年     一     月    二十二  日
                                台灣高等法院刑事第二庭
                                    審判長法  官  蔡  長  溪
                                          法  官  林  俊  益
                                          法  官  楊  貴  志
右正本證明與原本無異。
如不服本判決應於收受送達後十日內向本院提出上訴書狀，其未敘述上訴之理由者並
得於提起上訴後十日內向本院補提理由書（均須按他造當事人之人數附繕本）。
                                          書記官  沈  秀  容
中      華      民      國      九十一      年     一     月    二十五  日
附錄本案論罪科刑法條：
管制藥品管理條例第十三條之一第二項第一款
違反前條之規定，其屬於第二條第四款之麻醉藥品者，依左列規定處罰：
一、非法輸入、製造、運輸、販賣者，處五年以上有期徒刑，得併科五萬元以下罰金
    。
